【裁判字號】    98,上訴,4264
【裁判日期】    981030
【裁判案由】    毒品危害防制條例
【裁判全文】
臺灣高等法院刑事判決                98年度上訴字第4264號
上  訴  人
即  被  告  甲○○
上列上訴人因違反毒品危害防制條例案件，不服臺灣板橋地方法
院98年度訴字第2722號，中華民國98年9 月17日第一審判決（起
訴案號：臺灣板橋地方法院檢察署98年度毒偵字第4515號），提
起上訴，本院判決如下：
    主  文
上訴駁回。
    理  由
一、依刑事訴訟法第350條、第361條、第362條、第367條規定，
    不服地方法院之第一審判決而上訴者，須提出上訴書狀，並
    應敘明具體理由，為上訴必備之程式；其所提出之書狀未敘
    述上訴理由，或僅曾以言詞陳述上訴理由者，均應於上訴期
    間屆滿後20日內補提理由書於第一審法院。第一審法院經形
    式審查，認逾期未補提上訴理由者，應定期間先命補正；逾
    期未補正者，為上訴不合法律上之程式，應以裁定駁回。倘
    已提出上訴理由，但所提非屬具體理由者，則由第二審法院
    以上訴不合法律上之程式，判決駁回。而所謂具體理由，必
    係依據卷內既有訴訟資料或提出新事證，指摘或表明第一審
    判決有何採證認事、用法或量刑等足以影響判決本旨之不當
    或違法，而構成應予撤銷之具體事由，始克當之（例如：依
    憑證據法則具體指出所採證據何以不具證據能力，或依憑卷
    證資料，明確指出所為證據證明力之判斷如何違背經驗、論
    理法則）；倘僅泛言原判決認定事實錯誤、違背法令、量刑
    失之過重或輕微，而未依上揭意旨指出具體事由，或形式上
    雖已指出具體事由，然該事由縱使屬實，亦不足以認為原判
    決有何不當或違法者（例如：對不具有調查必要性之證據，
    法院未依聲請調查亦未說明理由，或援用證據不當，但除去
    該證據仍應為同一事實之認定），皆難謂係具體理由，俾與
    第二審上訴制度旨在請求第二審法院撤銷、變更第一審不當
    或違法之判決，以實現個案救濟之立法目的相契合，並節制
    濫行上訴（參照最高法院97年度台上字第892 號刑事判決意
    旨）。
二、本件被告不服原審判決，提起上訴，其於民國（下同）98年
    9 月28日提出上訴狀稱：「被告還沒被警方查獲前，便前往
    台北縣立醫院參加政府推行的減害計劃美沙冬療法。毒品危
    害防制條例第21條之規定，犯同條例第10條之罪者，於犯罪
    未發覺前，自動向行政院衛生署指定之醫療機構請求治療，
    醫療機構免將請求治療者送法院或檢察機關。依前項規定治
    療中經查獲之被告或少年，應由檢察官為不起訴之處分為不
    付審理之裁定，但以一次為限。被告符合毒品危害防制條例
    第21條之規定，請庭上審酌，給予被告一次重新的機會」云
    云。
三、查原審判決係認定：「被告前因施用毒品案件，經法院裁定
    送觀察、勒戒後，認有繼續施用毒品之傾向，再經法院裁定
    令入戒治處所施以強制戒治後，於97年7 月2 日停止處分執
    行出所，並由臺灣板橋地方法院檢察官以97年度戒毒偵字第
    391 號為不起訴處分確定；詎仍未戒除毒癮，於強制戒治執
    行完畢釋放後5 年內，復基於施用第一級毒品海洛因之犯意
    ，於98年6月21日6時30分為警採集尿液回溯26小時內某時（
    扣除人身自由受警方公權力拘束之無從施用毒品期間），在
    不詳處所，施用海洛因。嗣於同日5 時許，在臺北縣板橋市
    ○○路與吳鳳路口，為警扣得被告所有，供本案注射海洛因
    所用之注射針筒1 支等情。以被告所為係犯毒品危害防制條
    例第10條第1 項之施用第一級毒品罪。」原審判決並詳載其
    審酌科刑之一切情狀之理由稱：「爰審酌被告有妨害自由、
    偽造文書及違反肅清煙毒條例、麻醉藥品管理條例等前科，
    素行不良，有卷附臺灣高等法院被告前案紀錄表可按，詎再
    犯本案，顯見其無法戒絕毒品；惟念其坦承犯行，態度良好
    ，及施用海洛因僅係戕害自身，尚未害及他人等一切情狀，
    量處有期徒刑柒月」（原審判決第2 頁），故原審判決已就
    量刑刑度詳為審酌並明其理由，原審判決認事用法，核無
    違誤，量刑亦屬妥適，被告上訴意旨僅空泛指稱：「被告還
    沒被警方查獲前，便前往台北縣立醫院參加政府推行的減害
    計劃美沙冬療法，符合毒品危害防制條例第21條之規定，應
    由檢察官為不起訴處分」云云，惟查被告於偵查、原審中均
    未主張其於警方查獲前已前往台北縣立醫院參加美沙冬療法
    等情，上訴本院後亦未提出任何醫療院所之證明以實其說，
    被告空言為警查獲前已參加美沙冬療法云云，已非足採；且
    按毒品危害防制條例第21條第2 項所稱「依前項規定治療中
    經查獲」，係指依該條第1 項規定，犯同條例第10條之罪者
    ，於犯罪未發覺前，自動向行政院衛生署指定之醫療機構請
    求治療，而於治療中始經查獲該項未發覺之犯罪而言，於治
    療中再犯施用毒品之罪而被查獲者，並不包括在內（最高法
    院97年度台上字第1893號判決意旨參照）。是被告縱於警方
    查獲前，已向行政院衛生署指定之醫療機構請求治療，惟於
    治療期間再犯本件施用毒品犯行因而為警查獲，仍應受法律
    之拘束，即無毒品危害防制條例第21條第2 項之適用，被告
    認本件應為不起訴處分云云，亦有誤會。被告上訴意旨，尚
    不足以認為原審判決有何不當或違法，核非上開法條規定之
    上訴應敘述之具體理由，此外，被告復未具體指摘原審判決
    關於認定事實、適用法律及量刑等事項，究竟有何違法或不
    當之具體情形。揆諸上開說明，本件上訴未敘述具體理由及
    不合法律上之程式，應予駁回，並不經言詞辯論為之。
據上論斷，應依刑事訴訟法第367條前段、第372條，判決如主文
。
中    華    民    國    98    年    10    月    30    日
                  刑事第三庭  審判長法  官  陳博志
                                    法  官  劉興浪
                                    法  官  許文章
以上正本證明與原本無異。
如不服本判決，應於收受送達後10日內向本院提出上訴書狀，其
未敘述上訴之理由者並得於提起上訴後10日內向本院補提理由書
（均須按他造當事人之人數附繕本）「切勿逕送上級法院」。
                                    書記官  蔡慧娟
中    華    民    國    98    年    11    月    2     日


司法院資訊處製作；財團法人民間司法改革基金會備份。
